最高法院刑事判決　　　　　　一○○年度台上字第三一二九號
上　訴　人　潘○○
上列上訴人因強盜等罪案件，不服台灣高等法院台中分院中華民
國一○○年二月二十三日第二審判決（九十九年度少上訴字第一
二號，起訴案號：台灣彰化地方法院檢察署九十九年度少偵字第
四、五號），提起上訴，本院判決如下：
    主  文
上訴駁回。
    理  由
按刑事訴訟法第三百七十七條規定，上訴於第三審法院，非以判
決違背法令為理由，不得為之。是提起第三審上訴，應以原判決
違背法令為理由，係屬法定要件。如果上訴理由書狀並未依據卷
內訴訟資料，具體指摘原判決不適用何種法則或如何適用不當，
或所指摘原判決違法情事，顯與法律規定得為第三審上訴理由之
違法情形，不相適合時，均應認其上訴為違背法律上之程式，予
以駁回。本件原判決撤銷第一審不當之判決，改判論處上訴人潘
○○共同意圖為自己不法之所有，攜帶兇器，以強暴、脅迫，至
使不能抗拒，而取他人之物、使其交付財物，及二人以上共同攜
帶兇器對女子以強暴而為性交未遂各罪刑。已詳敘認定犯罪事實
之依據及憑以認定之理由。並依憑證人即共同正犯黃建維於原審
證稱指示上訴人脫被害人Ａ女（姓名詳卷）褲子等語，與上訴人
亦坦承依指示動手脫被害人Ａ女褲子，因Ａ女抵抗而未能得逞云
云，說明雖黃建維係臨時起意為之，惟上訴人既與黃○○同行且
協助其著手強制性交犯行之強暴行為，自係基於自己參與犯罪之
意思而共同為強制性交犯行無疑，因認上訴人辯稱與黃○○並無
共同強制性交之犯意聯絡云云，顯係事後卸責之詞，不足採信；
復說明上訴人與黃○○於本案犯行時，攜帶鐵製榔頭，且持以敲
打Ａ女頭部時，造成Ａ女受有顱腦損傷、右頭頂撕裂傷等傷害，
則該榔頭在客觀上對人之生命、身體、安全構成威脅，具有危險
性，當屬兇器無疑，而刑法第二百二十二條第一項第八款之攜帶
兇器強制性交罪，只須強制性交時攜帶此種具有危險性之兇器為
已足，並不以攜帶之初有行兇之意圖為必要。均已依據卷內資料
予以指駁及說明，從形式上觀察，原判決並無任何違背法令之處
。上訴意旨未依據卷證資料，具體指摘原判決如何違背法令，置
原判決之論敘於不顧，徒謂原判決未說明認定上訴人與黃建維有
共同強制性交之犯意聯絡與行為分擔之證據，且榔頭並未於強盜
犯行時使用云云，對原審採證認事職權行使，任意指摘，難謂已
符合首揭法定上訴要件。其上訴違背法律上之程式，應予駁回。
據上論結，應依刑事訴訟法第三百九十五條前段，判決如主文。
中    華    民    國  一○○  年    六    月    九    日
                      最高法院刑事第十二庭
                          審判長法官  陳  世  淙  
                                法官  陳  東  誥  
                                法官  何  菁  莪  
                                法官  許  錦  印  
                                法官  施  俊  堯  
本件正本證明與原本無異
                                      書  記  官  
中    華    民    國  一○○  年    六    月   十三   日
                                                      v